【裁判字號】    94,訴,538
【裁判日期】    950428
【裁判案由】    常業詐欺等
【裁判全文】
臺灣彰化地方法院刑事判決    九十四年度訴字第五三八號
    公  訴  人  臺灣彰化地方法院檢察署檢察官
    被      告  乙○○
上列被告因詐欺案件，經檢察官提起公訴（九十四年度偵字第二
０八二號），被告於準備程序中就被訴事實為有罪之陳述，經告
以簡式審判之旨，並聽取意見後，本院合議庭裁定由受命法官獨
任進行簡式審判程序，判決如下：
    主    文
乙○○幫助意圖為自己不法之所有，以詐術使人將本人之物交付
，處有期徒刑月，如易科罰金，以佰元折算壹日。
    犯罪事實
一、乙○○明知其向銀行行庫、郵局申請開立帳戶之存摺、提款
    卡、印章、密碼等物如交付他人，可預見該蒐集帳戶之他人
    ，有將取得之金融帳戶供作向其他人詐騙財物、匯款或轉匯
    款等不法用途之可能，而其發生亦不違背其本意，詎猶在不
    確定故意下，因缺錢花用，於民國九十二年十二月中旬某日
    ，經由報紙廣告得知販賣金融帳戶之存摺、提款卡等物可取
    得現款，竟基於幫助他人詐欺取財之犯意，於同年月底某日
    ，在臺中市○○路、文心路交岔口，以新臺幣（下同）一千
    五百元之代價，將所有之華南商業銀行員林分行帳戶（帳號
    000000000000號）存摺、提款卡、印章連同密
    碼等物，一併出售予已成年姓名年籍均不詳綽號「小廖」之
    詐欺集團成員使用，以此方式幫助該詐欺集團向不特定人詐
    騙財物。嗣該詐欺集團取得前揭帳戶後，即意圖為自己不法
    所有，且基於詐欺取財之犯意，於九十三年二月二十日二十
    時三十分許，以電話向甲○○訛稱伊金融卡遭測錄，須持金
    融卡至附近自動提款機操作查詢，使甲○○信以為真而陷於
    錯誤，乃依指示分別於同日二十一時四十三分、二十二時三
    分許，至國泰世華銀行鳳山分行自動提款機操作手續，先後
    將一萬九千零二十一元（含手續費）、六萬四千四百五十二
    元（含手續費），匯入該詐欺集團指定之前揭帳戶內，合計
    匯款八萬三千四百七十三元（含手續費），該詐欺集團於上
    開款項匯入後，隨即提領一空，致使甲○○受有如上開匯出
    款項之損失。迨甲○○查覺有異，知悉受騙後報案，經警循
    線查獲上情。
二、案經彰化縣警察局員林分局報請臺灣彰化地方法院檢察署檢
    察官偵查起訴。
    理    由
一、上揭犯罪事實，業據被告乙○○於警詢、偵查、本院準備程
    序及審理中坦承不諱，且前揭帳戶用以詐欺取財之事實，業
    經被害人甲○○於警詢時指述綦詳，此外復有自動櫃員機交
    易明細表二紙、華南商業銀行員林分行函覆之開戶資料及存
    款往來明細表等函件在卷可稽，足證被告之自白與事實相符
    。又常人至金融機構開立帳戶並非難事，如非供犯罪之非法
    使用，衡情自無置自己名義帳戶不用，而另行取得他人帳戶
    使用之必要。且金融帳戶事關存戶個人財產權益之保障，具
    高度專有性，該等專有物品如落入不明人士手中，極易被利
    用為財產犯罪工具，此係具備一般生活智識者皆能體察之常
    識。又詐欺集團使用他人存摺作為指示被害人匯款工具之犯
    罪類型層出不窮，並廣經各方媒體披載，常人對此均能知曉
    。本案被告為具基本智識之成年人，對於上開各情，自有認
    識，竟交付金融帳戶存摺、提款卡、印章、密碼等物予姓名
    年籍均不詳人士，其主觀上顯具有縱使他人取得該帳戶後，
    作為詐欺取財指定匯款工具，亦不違背其本意之不確定故意
    至明。再被告僅交付帳戶，並未參與上開犯罪集團詐欺取財
    之構成要件行為，此外又查無任何證據足資證明被告與該犯
    罪集團成員間有詐欺取財之犯意聯絡，是被告所為應僅構成
    詐欺取財之幫助行為。本案事證明確，被告犯行堪以認定。
二、核被告乙○○所為，係犯刑法第三十條第一項、第三百三十
    九條第一項之幫助詐欺取財罪，雖起訴書原以被告總計販售
    郵局、第一銀行、聯邦銀行、上海銀行、玉山銀行、台北國
    際商銀、土地銀行、彰化銀行、慶豐銀行、國泰銀行、華南
    銀行等十一家金融機構帳戶予綽號「小廖」之人，而認被告
    涉犯刑法第三百四十條、洗錢防制法第九條第一項之罪，然
    此部分業經檢察官以除被告華南銀行帳戶有被害人甲○○匯
    款資料外，其餘被告帳戶並未經被害人匯入金錢為由，而於
    本院審理時當庭更正起訴法條為刑法第三百三十九條第一項
    ，本院自毋庸再行變更法條，附此敘明。被告為幫助犯，應
    依刑法第三十條第二項規定按正犯之刑減輕之。爰審酌被告
    平日素行，其任意提供帳戶予不法份子使用，非惟幫助詐騙
    者遂行詐財目的，同時使詐欺者得以隱匿真實身分，減少遭
    查獲之風險，愈使其肆無忌憚，加深犯罪之猖獗，然酌及其
    犯後始終坦承犯行，態度良好，再者，被告僅係提供帳戶之
    幫助地位，並未實際參與詐騙集團之犯罪行為，其惡性較為
    輕微等一切情狀，量處如主文所示之刑，並諭知易科罰金之
    折算標準，以資懲儆。
據上論斷，應依刑事訴訟法第二百七十三條之一第一項、第二百
九十九條第一項前段，刑法第三十條、第三百三十九條第一項、
第四十一條第一項前段，罰金罰鍰提高標準條例第一條前段、第
二條，判決如主文。
本案經檢察官鮑慧忠到庭執行職務。
中    華    民    國    九十五    年  四  月  二十八  日
                        刑事第一庭
                            法      官  周  莉  菁
以上正本證明與原本無異。
如不服本判決，應於判決送達後十日內向本院提出上訴狀 (須附
繕本)。
中    華    民    國    九十五    年  四  月  二十八  日
                            法院書記官  黃  當  易
附錄本判決論罪科刑法條：
刑法第三百三十九條第一項：
意圖為自己或第三人不法之所有，以詐術使人將本人或第三人之
物交付者，處五年以下有期徒刑、拘役或科或併科一千元以下罰
金。


司法院資訊處製作；財團法人民間司法改革基金會備份。
